【裁判字號】    98,聲再,47
【裁判日期】    980901
【裁判案由】    返還土地
【裁判全文】
臺灣高等法院民事裁定                  98年度聲再字第47號
聲  請  人  甲○○
相  對  人  乙○○
上列聲請人因與相對人間損害賠償事件，對於中華民國98年6 月
30日本院98年度上易字第590 號確定裁定，聲請再審，本院裁定
如下：
    主      文
本院民國九十八年六月三十日九十八年度上易字第五九０號確定
裁定廢棄。
聲請程序費用由相對人負擔。
    理      由
一、聲請人主張略以：伊與相對人間損害賠償事件，不服臺灣臺
    北地方法院97年度訴字第4647號判決，提起上訴後由本院以
    98年度上易字第590 號受理在案，經第一審法院限期命再審
    聲請人繳納第二審裁判費，同時間伊以無資力為由向本院聲
    請訴訟救助，經以98 年度聲字第261號裁定駁回聲請，該裁
    定尚未送達伊之前，本院即以98年度上易字第590 號裁定（
    下稱原確定裁定）以伊未繳納第二審裁判費為由駁回其上訴
    ，則原確定裁定未適用民事訴訟法第236 條規定，適用民事
    訴訟法第107條及第444條第1 項規定顯有違誤，具民事訴訟
    法第496條第1項第1 款規定之再審事由，爰於收受送達30日
    內聲請本件再審等語。
二、按裁定已經確定，而有第496條第1 項或第497條之情形者，
    得準用本編之規定，聲請再審。又適用法規顯有錯誤者，得
    以再審之訴對於確定終局判決聲明不服。民事訴訟法第 507
    條、第496條第1項第1 款分別定有明文。再按當事人提起上
    訴同時聲請訴訟救助，係以無資力支出訴訟費用為其原因事
    實，故在法院就其聲請是否准許為裁定以前，當事人如有資
    力繳納裁判費，即無必要聲請訴訟救助。其所以未預繳裁判
    費，乃期待法院准予訴訟救助。因此，當事人聲請訴訟救助
    ，在未經法院裁定駁回其聲請以前，殊難以當事人未預納裁
    判費為由，認當事人之上訴為不合法，予以駁回。若於法院
    駁回其訴訟救助之裁定經合法送達後，已逾相當期間，仍未
    繳納裁判費，始得依民事訴訟法施行法第9 條規定，認其明
    知上訴要件有欠缺，得不定期間命其補繳裁判費而逕駁回其
    上訴（最高法院81年台抗字第217 號裁判意旨參照）。又不
    宣示之裁定，應為送達。已宣示之裁定得抗告者，應為送達
    ，民事訴訟法第236條亦有明定。
三、查聲請人不服臺灣臺北地方法院97年度訴字第4647號判決而
    提起上訴後，復聲請訴訟救助，經本院於98年6月29 日以98
    年度聲字第261號駁回聲請人訴訟救助聲請，另於98年6月30
    日以聲請人提起上訴未繳納裁判費，上訴不合法為由，駁回
    聲請人之上訴，且該二裁定皆經書記官於98年7月2日製作裁
    定正本，並均於98年7月9日送達聲請人，此有本院上開案卷
    可稽。是以上開駁回訴訟救助裁定送達聲請人前，未給予聲
    請人相當時間補繳裁判費，原確定裁定即以聲請人未繳納裁
    判費為由駁回上訴，依上開最高法院裁定意旨，即有違誤，
    堪認原確定裁定有民事訴訟法第466條第1項第1 款「適用法
    規顯有錯誤」之再審理由。故聲請人依民事訴訟法第507 條
    、第496 條規定聲請再審，為有理由，應由本院廢棄原確定
    裁定。
四、據上論結，本件再審之聲請為有理由，爰裁定如主文。
中    華    民    國    98    年     9      月    1   日
                    民事第十七庭
                          審判長法  官  藍文祥
                                法  官  張競文
                                法  官  陳麗芬
正本係照原本作成。
不得抗告。
中    華    民    國    98    年    9     月    1     日
                                書記官  張永中

司法院資訊處製作；財團法人民間司法改革基金會備份。
